【裁判字號】    98,易,2828
【裁判日期】    981228
【裁判案由】    詐欺
【裁判全文】
臺灣臺北地方法院刑事判決              98年度易字第2828號
公  訴  人  臺灣臺北地方法院檢察署檢察官
被      告  甲○○
上列被告因詐欺案件，經檢察官提起公訴（98年度偵緝字第707
號、第708 號）暨追加起訴，本院判決如下：
    主  文
甲○○犯以詐術得財產上不法之利益罪，累犯，共伍罪，各處有
期徒刑捌月，應執行有期徒刑壹年陸月。
    事  實
一、甲○○前於民國96年間因業務過失致死案件，經本院判處有
    期徒刑5 月得易科罰金確定，於96年4 月17日易科罰金執行
    完畢，詎不知悔改，其係和寰工程有限公司（設於臺北縣新
    店市○○路52巷21號4 樓，下稱和寰工程公司）之負責人，
    明知經營不善，財務狀況欠佳，已無資力，無法順利承攬工
    程，竟仍分別基於以詐術為自己圖得財產上不法利益之犯意
    ，為下列行為：
  (一)於96年5 月上旬，在不詳地點，向一零一鷹架有限公司（下
    稱一零一鷹架公司）代表人乙○○表示：和寰工程公司承包
    甲天下建設股份有限公司（下稱甲天下建設公司）位於臺北
    市○○街27號之工地工程，其中鷹架工程可以每立方米新臺
    幣（下同）300 元發包予一零一鷹架公司，並佯稱鷹架工程
    搭架完成即給付百分之九十之工程款，拆架完畢後可給付剩
    餘百分之十之保留款，使乙○○陷於錯誤，而應允承作並將
    該鷹架工程轉包由關係公司即明鋒鷹架有限公司（下稱明鋒
    鷹架公司）承作，明鋒鷹架公司遂依乙○○按甲○○指示於
    同年5 月11日開始為鷹架之搭設，並於97年2 、3 月間搭架
    完成工作至97年4 月19日拆除鷹架。
  (二)96年5 月中旬甲○○以上述(一)所載之相同手法再度向乙○○
    訛以伊承包楊添福胞兄位於臺北縣板橋市○○街45號對面之
    建設工程，其中鷹架工程部分欲以相同條件發包乙○○承作
    ，乙○○陷於錯誤後而應允承作，依約於96年5 月26日至上
    開地點搭蓋鷹架，同年11、12月間完成搭架工作至同年12月
    25日拆除鷹架。
  (三)96年5 月間祐祥營造有限公司（下稱祐祥營造公司）承攬鋐
    鎧建設股份有限公司（下稱鋐鎧建設公司）位於臺北縣新店
    市○○街27巷39弄133 號旁之建設工程，祐祥公司將該工程
    轉包由甲○○施作，甲○○於96年9 月中旬以上述(一)所載之
    相同手法相同條件使乙○○陷於錯誤後而應允承作，旋乙○○將該鷹架工程轉由明鋒鷹架公司承作，明鋒鷹架公司於同
    年9 月25日搭蓋鷹架，97年3 、4 月間搭架完成工作至97年
    5 月1 日拆除鷹架完畢。
  (四)96年10月下旬甲○○復以上述(一)之相同方式，將其向楊添福
    承包位於臺北縣新莊市○○街210 巷工地工程之鷹架工程交
    由乙○○施作，致使其信以為真而同意施作，旋乙○○依約
    於同年10月30日架設鷹架，97年4 、5 月間搭架完成工作至
    97年6 月26日始拆除鷹架。
  (五)96年11月上旬甲○○將其承包簡明輝位於臺北市○○區○○
    路59巷20弄33號工地工程，就鷹架工程部分，以上述(一)之相
    同方式交由乙○○搭設，致使其誤信甲○○會依約付款而應
    允施作，嗣乙○○遂依約於96年11月15日搭蓋鷹架，而於97
    年3 、4 月間完成搭架工程至97年5 月1 日始將鷹架拆除完
    畢。
    97年6 月間乙○○就上開(二)、(四)、(五)之鷹架工程，分別向甲○○請求：新臺幣（下同）341,700 元( 含稅358,785 元）
    、 448,300元（含稅470,715 元）、585,400 元（含稅614,
    670 元），共1,375,400 元（含稅1,444,170 元），詎甲○○藉詞拖延及誆稱下個月一併給付上開工程款，惟乙○○於
    同年7 月再次向甲○○請款時，甲○○已拒接電話並不知去
    向，乙○○始知受騙；97年8 月間明鋒鷹架公司就上開(一)、
    (三)之鷹架工程，向甲○○分別請款577,750 元（含稅606
    ,638元) 、509,350 元（含稅534,818 元），共1,087,100
    元（含稅1,141,456 元），惟甲○○業已不知去向，並因而
    詐得價值相當於2,462,500 元（含稅2,585,626 元）之施工
    利益。（詳如附表所示）
二、案經一零一工程公司代表人乙○○訴由台北縣政府警察局新
    店分局報告臺灣臺北地方法院檢察署檢察官偵查起訴及追加
    起訴。
    理  由
一、程序方面
  (一)按被告以外之人於審判外之言詞或書面陳述，除法律有規定
    者外，不得作為證據；又被告以外之人於審判外之陳述，雖
    不符合刑事訴訟法第159 條之1 至第159 條之4 之規定，但
    經當事人於審判程序同意作為證據，法院審酌該言詞陳述或
    書面陳述作成時之情況，認為適當者，亦得為證據；又當事
    人、代理人或辯護人於法院調查證據時，知有同法第159 條
    第1 項不得為證據之情形，而未於言詞辯論終結前聲明異議
    者，視為有前項之同意，刑事訴訟法第159 條第1 項及第15
    9 條之5 分別定有明文。查本判決下列所引用之卷證資料（
    包含供述證據、文書證據等證據），均非公務員違背法定程
    式所取得，且被告甲○○、檢察官於本院準備程序、審判期
    日中對於提示之卷證，就證據能力均未表示爭執，至言詞辯
    論終結前亦未聲明異議，又卷內之文書證據，經核亦無刑事
    訴訟法第159 條之4 之顯有不可信之情況與不得作為證據之
    情形，本院審酌上開證據資料製作時之情況，尚無違法不當
    及證明力明顯過低之瑕疵，亦認為以之作為證據應屬適當，
    是依刑事訴訟法第159 條至第159 條之5 規定，所引用之卷
    證所有證據（包含供述證據、文書證據等證據），如下揭所
    示均有證據能力，合先敘明。
  (二)按「於第一審辯論終結前，得就與本案相牽連之犯罪或本罪
    之誣告罪，追加起訴。追加起訴，得於審判期日以言詞為之
    。」、「一人犯數罪者，為相牽連之案件。」，刑事訴訟法
    第265 條、第7 條第1 款分別定有明文。本件起訴事實僅就
    被告所為上開事實一(一)、(五)部分起訴，惟所犯上開事實一(二)
    、(三)、(四)部分業經公訴檢察官於本院審理期日（辯論終結前
    ）以言詞追加起訴，依上揭說明，核無不合。
二、訊據被告甲○○固坦承將事實欄所示工程中之鷹架工程轉包
    一零一鷹架公司乙○○，且所有鷹架工程均已依約完工，而
    尚未給付上開鷹架工程款項予乙○○屬實等情，惟否認有何
    詐欺犯行，辯稱：因各該工地工程尚未完成，並未領到鷹架
    工程之款項，且物價上漲，伊沒有錢付材料錢，因此向業主
    商量直接將工程款給付給小包，伊並無詐欺意圖云云，經查
    ：
  (一)被告承攬如附表所示地點之建設工程，並將上開工地之鷹架
    工程均交由一零一鷹架公司乙○○承包，且各鷹架工程係於
    如上開事實一(一)至(五)所示時點搭架、搭架完成及拆架，惟被
    告均未給付分文工程款等情，為被告所自承，核與證人乙○○、證人即明鋒鷹架公司告訴代理人己○○、鋐鎧建設公司
    代表人戊○○、甲天下建設公司財務顧問丙○○所述相符，
    並有和寰公司登記資料（見97年度他字8328號卷第8 至10頁
    ）、鋐鎧建設工程結構體工程估驗計價單6 份（見98年度偵
    緝字第707 號卷第45、47、50、54、58、62頁）、明鋒鷹架
    公司工程估價單2 份（見98年度偵字第319 號卷第7 、8 頁
    ）、明鋒鷹架公司請款單2 份（見98年度偵字第319 號卷第
    5 、6 頁）、明鋒鷹架公司統一發票2 張（見97年度他字83
    28號卷第3 頁）、一零一鷹架公司統一發票3 張（見97年度
    他字8369號卷第3 頁）在卷可憑，上揭事實堪以認定。
  (二)再查，證人丙○○於偵審中均具結證稱，建設工程係採階段
    付款，並給付被告數張支票，金額共11,590 ,400 元，且均
    獲兌現，雖不知被告是否給付鷹架工程款，惟建設工程係從
    2 樓起即需有鷹架，因此每階段付款中自應包括鷹架工程款
    在內等語，堪認甲天下建設公司確已給付被告11,590,400元
    工程款，且付款已給付至鷹架工程款一事為真。又證人戊○○於偵審中證述，該建設工程係採階段付款，每一層樓款項
    包括鋼筋、水泥、模版、鷹架、水電等等，被告如何付款給
    小包伊無法得知，被告並未與伊商量將工程款直接給小包，
    是被告跑掉後，因無法聯絡被告，直接找小包完成工程，才
    直接付款給小包。且被告已請款至外牆貼磁磚之階段，而鷹
    架工程係早在結構體完成階段就搭設完成等語，證人即斯時
    祐祥公司負責人丁○○復於本院審理時證稱，祐祥公司向鋐
    鎧建設公司承包之工程係派任被告為工地主任（按：實際上
    係轉包予被告承作），並且工程款係交由被告轉交祐祥營造
    公司，而至97年7 月31日止，鋐鎧建設公司除為辦理使用執
    照之款項60萬元尚未給付外，其餘工程款均已付清等語，兩
    者互核大致相符，並有支票9 張、發票11張、領據1 紙、鋐
    鎧建設公司應付帳款明細6 張、祐祥公司與鋐鎧建設公司於
    97年7 月31日簽訂協議書1 份（見98年度偵緝字第707 號卷
    第46至69頁）為證，是鋐鎧建設公司確已給付被告工程款且
    已給付工程款中包含鷹架工程款一節，應認屬實；是甲天下
    建設公司及鋐鎧建設公司均已給付被告承包及已施作部分之
    工程款，且給付部分均已包括鷹架工程款無疑，參以被告自
    97 年7月間逃匿無蹤後即避不見面，既不向所謂之業主收取
    鷹架工程款以支付予告訴人，而據證人丙○○、戊○○到庭
    結證均指明工地工程款皆已給付超逾被告所完成工程部分款
    甚多，且被告逃匿無蹤後，渠等為完成其未竟工程而另找他
    人施作完竣各多花費7 百多萬元在卷（本院98年12月3 日審
    判筆錄）且被告迄今仍無法提出其餘三名業主之年籍、住址
    以供查明該三工程之付款情形與鋐鎧建設公司、甲天下建設
    公司有何不同，惟揆諸實際被告向乙○○訛詐施作鷹架工程
    迄未給付分文該五個鷹架工程款，為其所是認，衡情被告要
    無歷經一年餘而不向其所謂業主收取應收工程款之理，而況
    被告早已知悉告訴人已提起本件告訴卻仍不往收取而故意逃
    亡，尤有違常情等情以觀，顯證被告辯稱因工程尚未完成，
    伊未獲鷹架工程款，且曾與業主商量將工程款直接給付小包
    云云，顯係事後推諉卸責之詞，不足為採。至被告辯稱物價
    調整，伊無錢可付工程款云云，惟建築物料價格波動乃現今
    社會經濟所趨，承攬工程之際即應有所考量，並反映於締約
    價格亦為商業交易上所應然，被告承攬工程多年，就物價調
    漲應屬可得預測且將此於締約時亦多所考量，而被告仍願意
    承攬工程，則一定漲幅之物價波動自應屬被告可預測且應承
    擔之風險。而被告嗣因無力負擔物價波動而無法付款，卻仍
    執意承攬工程，更足顯被告已因經營不善而財務狀況欠佳，
    無資力順利承攬工程至明。
  (三)綜上，被告自承包甲天下建設公司工程起即按期領有工程款
    項，惟仍拒不支付鷹架工程款項，復以相同手法四度將鷹架
    工程轉包一零一鷹架公司施作，且均未付款，並自97年7 月
    間即避不見面，迄今尚未償還一零一鷹架公司、明鋒鷹架公
    司如附表所示鷹架工程款，業如前述，被告亦自承積欠一零
    一架有限公工程款，應對乙○○負責等語（見本院98年11月
    26日準備程序筆錄第2 頁），顯見被告係以承攬工程之方式
    ，詐騙一零一鷹架公司，使乙○○誤信被告有給付工程款之
    能力，始陸續進行如附表所示之工程，被告以詐術為自己得
    財產上不法利益之事實，至為明確。從而，本案事證明確，
    被告所辯顯係飾卸之詞，不足採信，被告犯行堪以認定，自
    應依法論罪科刑。
三、核被告所為，係犯刑法第339 條第2 項詐欺得利罪，應依同
    條第1 項規定刑度處罰。公訴檢察官以被告係涉犯刑法第33
    9 條第1 項詐欺取財罪嫌論告，依起訴書意旨及本院審理結
    果，均認被告所犯為刑法第339 條第2 項詐欺得利罪，是公
    訴意旨容有誤會，顯係誤論。又被告前後所犯五個詐欺行為
    間，犯意個別，顯係另行起意而為，自應分論併罰。被告前
    於96年間因業務過失致死案件，經本院判處有期徒刑5 月確
    定，於96年4 月17日易科罰金執行完畢，有臺灣高等法院被
    告前案紀錄表在卷為憑，其於有期徒刑執行完畢後五年內故
    意再犯本案有期徒徒刑以上之罪，為累犯，應依刑法第47條
    第1 項之規定，加重其刑。爰審酌被告貪圖不法利得，五度
    詐騙乙○○，造成一零一鷹架公司、明鋒鷹架公司折合台幣
    價值額2,462 ,500元（含稅2,585, 626元）利益之損失，犯
    後未能坦承犯行、猶飾詞卸責外，迄今尚未賠償各該被害人
    所遭致之金錢損失或與其等和解並取得諒解，態度實非良好
    ，且被告於起訴後經本院傳、拘無著，顯已逃亡而發布通緝
    ，暨其素行、生活狀況、犯罪之手段等一切情狀，各量處如
    主文所示之刑，並定其應執行刑示懲。
據上論斷，應依刑事訴訟法第299 條第1 項前段、刑法第339 條
第2 項、第1 項、第51條第5 款，刑法施行法第1 條之1 ，判決
如主文。
本案經檢察官柯木聯到庭執行職務。
中    華    民    國    98    年    12    月    28    日
                  刑事第十二庭  審判長法  官  李英豪
                                      法  官  曾正龍
                                      法  官  楊台清
以上正本證明與原本無異。
如不服本判決應於收受送達後10日內向本院提出上訴書狀，並應
敘述具體理由；其未敘述上訴理由者，應於上訴期間屆滿後20日
內向本院補提理由書（均須按他造當事人之人數附繕本）「切勿
逕送上級法院」。告訴人或被害人如對於本判決不服者，應具備
理由請求檢察官上訴，其上訴期間之計算係以檢察官收受判決正
本之日期為準。
                                      書記官 巫美華
中    華    民    國    98    年    12    月    28    日
附錄本案論罪科刑法條全文：
刑法第339條
意圖為自己或第三人不法之所有，以詐術使人將本人或第三人之
物交付者，處 5 年以下有期徒刑、拘役或科或併科 1 千元以下
罰金。
以前項方法得財產上不法之利益或使第三人得之者，亦同。
前二項之未遂犯罰之。
附表
┌──┬──────┬──────┬───────┬────────────────┬─────────┐
│編號│ 搭蓋時間   │ 拆除時間   │施作公司      │工 地 地 點                     │工 程 款          │
│    │            │            │              │                                │                  │
├──┼──────┼──────┼───────┼────────────────┼─────────┤
│ 1  │96年5月11日 │97年4月19日 │明鋒鷹架公司  │臺北市○○街27號                │ 577,750 元       │
│    │            │            │              │                                │（含稅606,638元)  │
├──┼──────┼──────┼───────┼────────────────┼─────────┤
│ 2  │96年5月26日 │96年12月15日│一零一鷹架公司│臺北縣板橋市○○街45號對面      │ 341,700 元       │
│    │            │            │              │                                │(含稅358,785元）  │
├──┼──────┼──────┼───────┼────────────────┼─────────┤
│ 3  │96年9月25日 │97年5月1日  │明鋒鷹架公司  │臺北縣新店市○○街27巷39弄133號 │ 509,350 元       │
│    │            │            │              │旁                              │（含稅534, 818元）│
├──┼──────┼──────┼───────┼────────────────┼─────────┤
│ 4  │96年10月30日│97年6月26日 │一零一鷹架公司│臺北縣新莊市○○街210 巷        │ 448, 300元       │
│    │            │            │              │                                │（含稅470 ,715元）│
├──┼──────┼──────┼───────┼────────────────┼─────────┤
│ 5  │96年11月15日│97年12月2日 │一零一鷹架公司│臺北市○○區○○路59巷20弄33號  │585,400 元        │
│    │            │            │              │                                │（含稅614,670元） │
└──┴──────┴──────┴───────┴────────────────┴─────────┘

司法院資訊處製作；財團法人民間司法改革基金會備份。
